---
title: "Forecasting in R"
author: "flavioclesio@gmail.com"
date: "13 de dezembro de 2015"
output: 
  html_document: 
    fig_height: 8
    fig_width: 10
    keep_md: yes
---
Fala pessoal, tudo bem?

Um dos principais problemas em utilizar processadores númericos como o Excel ou mesmo o LibreOffice é que se perde um pouco a flexibilidade de parametrizar os modelos de previsão.

Além disso, há um problema grave nesses processadores de reprodutibilidade. 

Nesse post eu vou utilizar dados reais da quantidade de homicícios que houveram no Rio de Janeiro de 1991 até 2011. 

Os dados foram extraídos e consolidados pelo CESeC – Centro de Estudos de Segurança e Cidadania e o link está no final do script. 

Antes de mais nada, vamos carregar o package Forecast:

```{r}
# Load library
if(!require(forecast)){
  install.packages("forecast")
  library(forecast)
}
```

Depois disso, vamos realizar a carga dos dados. Nesse caso eu fiz uma transformação na planilha original e passei os dados para csv. 

```{r}
# Dataset
rj_murder <- read.csv("https://raw.githubusercontent.com/fclesio/learning-space/master/Datasets/rj-homicidios-1991-2011.csv")

```

Vamos dar uma olhada nos dados para nos certificar que tudo está OK. 

```{r}
# Check data
head(rj_murder)
```

Com os dados OK, para incluir um conjunto de dados no package de Forecast e ARIMA, temos que antes de mais nada, pegar todos os datapoints e construir uma série através de um objeto de timeseries como no bloco de código abaixo: 

```{r}
# Transform in time series dataset all metrics inside the dataset 
rj_murder_total <- ts(rj_murder$total, start=c(1991, 1), end=c(2011, 12), frequency=12)
rj_murder_capital <- ts(rj_murder$capital, start=c(1991, 1), end=c(2011, 12), frequency=12)
rj_murder_baixada <- ts(rj_murder$baixada, start=c(1991, 1), end=c(2011, 12), frequency=12)
rj_murder_interior <- ts(rj_murder$interior, start=c(1991, 1), end=c(2011, 12), frequency=12)

```

Para entendermos o que aconteceu, vamos destrinchar erssa função TS:

`ts()` função para a construção de série temporal

`rj_murder$total` conjunto de datapoints do dataframe da coluna total

`start=c(1991, 1)`  início da série é janeiro de 1991

`end=c(2011, 12)` o fim da série é dezebro de 2011

`frequency=12` como estamos falando de dados mensais, a frequencia da série é de 12 datapoints por ano


Agora que entendemos o que fizemos, vamos dar uma olhada nos nossos objetos `ts()` e ver se os mesmos estão corretos. 

```{r}
#Plot series
par(mfrow=c(2,2))

plot(rj_murder_total
     ,main = "Total de Homicidios no RJ de 1991-2011"
     ,xlab = "Ano"
     ,ylab = "Qtde Homicidios"
     ,type = "l"
     ,lwd = 2.5
     )


plot(rj_murder_capital
     ,main = "Total de Homicidios no RJ de 1991-2011 (Capital)"
     ,xlab = "Ano"
     ,ylab = "Qtde Homicidios"
     ,type = "l"
     ,lwd = 2.5
)


plot(rj_murder_baixada
     ,main = "Total de Homicidios no RJ de 1991-2011 (Baixada)"
     ,xlab = "Ano"
     ,ylab = "Qtde Homicidios"
     ,type = "l"
     ,lwd = 2.5
)


plot(rj_murder_interior
     ,main = "Total de Homicidios no RJ de 1991-2011 (Interior)"
     ,xlab = "Ano"
     ,ylab = "Qtde Homicidios"
     ,type = "l"
     ,lwd = 2.5
)

```

Agora que vimos que as nossas séries estão corretas, vamos criar alguns objetos usando a função `auto.arima()`. 

```{r}
# Fit ARIMA models
fit_rj_murder_total     <- auto.arima(rj_murder_total)
fit_rj_murder_capital   <- auto.arima(rj_murder_capital) 
fit_rj_murder_baixada   <- auto.arima(rj_murder_baixada)
fit_rj_murder_interior  <- auto.arima(rj_murder_interior)
```

Essa função retorna o melhor modelo ARIMA de acordo com os valores de AIC, AICc e BIC. 

Mas deixando um pouco a teoria de lado, vamos ver como ficaram os ajustes dos modelos ARIMA de acordo com cada uma das séries.

```{r}
#Plot ARIMA Models
par(mfrow=c(2,2))
plot(forecast(fit_rj_murder_total,h=12)
     ,main = "Total de Homicidios no RJ de 1991-2011 \n Previsão usando ARIMA"
     ,xlab = "Ano"
     ,ylab = "Qtde Homicidios"
     ,type = "l"
     ,lwd = 2.5)

plot(forecast(fit_rj_murder_capital,h=12)
     ,main = "Total de Homicidios no RJ de 91-2011 (Capital) \n Previsão usando ARIMA"
     ,xlab = "Ano"
     ,ylab = "Qtde Homicidios"
     ,type = "l"
     ,lwd = 2.5)

plot(forecast(fit_rj_murder_baixada,h=12)
     ,main = "Total de Homicidios no RJ de 91-2011 (Baixada) \n Previsão usando ARIMA"
     ,xlab = "Ano"
     ,ylab = "Qtde Homicidios"
     ,type = "l"
     ,lwd = 2.5)

plot(forecast(fit_rj_murder_interior,h=12)
     ,main = "Total de Homicidios no RJ de 91-2011 (Interior) \n Previsão usando ARIMA"
     ,xlab = "Ano"
     ,ylab = "Qtde Homicidios"
     ,type = "l"
     ,lwd = 2.5)
```




Um bom resultado, mas agora vamos ver o que conseguimos fazer usando o package `forecast` default, com o horizonte de previsão de 12 meses: 

```{r}
#Forecasting using confidence intervals in 80%, 95% and 99% with 12 months ahead
ahead_rj_murder_total    <- forecast(rj_murder_total, level=c(80, 95, 99), h=12)
ahead_rj_murder_capital  <- forecast(rj_murder_capital, level=c(80, 95, 99), h=12)
ahead_rj_murder_interior <- forecast(rj_murder_interior, level=c(80, 95, 99), h=12)
ahead_rj_murder_baixada  <- forecast(rj_murder_baixada, level=c(80, 95, 99), h=12)
```

Modelos ajustados, vamos plotar:

```{r}
#Plot forecasting
par(mfrow=c(2,2))
plot(ahead_rj_murder_total
     ,main = "Total de Homicidios no RJ de 91-2011 (Total) \n Previsão usando Forecast package"
     ,xlab = "Ano"
     ,ylab = "Qtde Homicidios"
     ,type = "l"
     ,lwd = 2.5
     ,shadecols="oldstyle")

plot(ahead_rj_murder_capital
     ,main = "Total de Homicidios no RJ de 91-2011 (Capital) \n Previsão usando Forecast package"
     ,xlab = "Ano"
     ,ylab = "Qtde Homicidios"
     ,type = "l"
     ,lwd = 2.5
     ,shadecols="oldstyle")

plot(ahead_rj_murder_baixada
     ,main = "Total de Homicidios no RJ de 91-2011 (Baixada) \n Previsão usando Forecast package"
     ,xlab = "Ano"
     ,ylab = "Qtde Homicidios"
     ,type = "l"
     ,lwd = 2.5
     ,shadecols="oldstyle")

plot(ahead_rj_murder_interior
     ,main = "Total de Homicidios no RJ de 91-2011 (Interior) \n Previsão usando Forecast package"
     ,xlab = "Ano"
     ,ylab = "Qtde Homicidios"
     ,type = "l"
     ,lwd = 2.5
     ,shadecols="oldstyle")
```


Podemos ver que tanto usando o modelo ARIMA quanto com o uso do package `forecast` vimos que haverá uma queda no número de homicídios. 

Com isso podem ser elaboradas (usando mais dados) políticas públicas de segurança. 