---
title: "Survival Analysis in R - Study Notebook"
output: html_notebook
---

This is a study notebook with contents of the book called "Analise de Sobrevivencia Aplicada			" authored by Enrico Antonio Colosimo and Suely Ruiz Giolo. All matherials of the book can be found in the [Mr. Colosimo website](http://www.est.ufmg.br/~enricoc/).

*Códigos em R apresentados no Capítulo 2*

```{r}
#  Exemplo Hepatite
install.packages("survival")
require(survival)
tempos<- c(1,2,3,3,3,5,5,16,16,16,16,16,16,16,16,1,1,1,1,4,5,7,8,10,10,12,16,16,16)
cens<-c(0,0,1,1,0,0,0,0,0,0,0,0,0,0,0,1,1,1,0,0,1,1,1,1,0,0,0,0,0)
grupos<-c(rep(1,15),rep(2,14))
ekm<- survfit(Surv(tempos,cens)~grupos)
summary(ekm)
plot(ekm, lty=c(2,1), xlab="Tempo (semanas)",ylab="S(t) estimada")
legend(1,0.3,lty=c(2,1),c("Controle","Esteróide"),lwd=1, bty="n")
```


```{r}
#   IC sem transformação
ekm<- survfit(Surv(tempos,cens)~grupos,conf.type="plain")
summary(ekm)
```

```{r}
#   IC transformação log-log
ekm<- survfit(Surv(tempos,cens)~grupos,conf.type="log-log")
summary(ekm)
```

```{r}
#   IC transformação log (mesma do default)
ekm<- survfit(Surv(tempos,cens)~grupos,conf.type="log")
ekm<- survfit(Surv(tempos,cens)~grupos)
summary(ekm)
```



```{r}
#   Estimador de Nelson-Aalen
require(survival)
tempos<- c(1,2,3,3,3,5,5,16,16,16,16,16,16,16,16,1,1,1,1,4,5,7,8,10,10,12,16,16,16)
cens<-c(0,0,1,1,0,0,0,0,0,0,0,0,0,0,0,1,1,1,0,0,1,1,1,1,0,0,0,0,0)
grupos<-c(rep(1,15),rep(2,14))
ss<- survfit(coxph(Surv(tempos[grupos==2],cens[grupos==2])~1,method = "breslow"))
summary(ss)
racum<- -log(ss$surv)
racum
```


```{r}
#  Exemplo 2.5.1 - Tempo Médio de Vida
require(survival)
tempos<- c(3,4,5.7,6.5,6.5,8.4,10,10,12,15)
cens<- c(1,0,0,1,1,0,1,0,1,1)
ekm<- survfit(Surv(tempos,cens)~1,conf.type="log")
summary(ekm)
plot(ekm,conf.int=T,  xlab="Tempo (em meses)", ylab="S(t) estimada", bty="n")
#
t<- tempos[cens==1]
tj<-c(0,as.numeric(levels(as.factor(t))))
surv<-c(1,as.numeric(levels(as.factor(ekm$surv))))
surv<-sort(surv, decreasing=T)
k<-length(tj)-1
prod<-matrix(0,k,1)
for(j in 1:k){
  prod[j]<-(tj[j+1]-tj[j])*surv[j]
}
tm<-sum(prod)
tm
```


```{r}
#   Comparação de Curvas de Sobrevivência
require(survival)
tempos<- c(1,2,3,3,3,5,5,16,16,16,16,16,16,16,16,1,1,1,1,4,5,7,8,10,10,12,16,16,16)
cens<-c(0,0,1,1,0,0,0,0,0,0,0,0,0,0,0,1,1,1,0,0,1,1,1,1,0,0,0,0,0)
grupos<-c(rep(1,15),rep(2,14))
survdiff(Surv(tempos,cens)~grupos,rho=0)
```

```{r}
#  Comparação de mais de duas curvas
tempos<-c(7,8,8,8,8,12,12,17,18,22,30,30,30,30,30,30,8,8,9,10,10,14,
          15,15,18,19,21,22,22,23,25,8,8,8,8,8,8,9,10,10,10,11,17,19)
cens<-c(rep(1,10), rep(0,6),rep(1,15),rep(1,13))
grupo<-c(rep(1,16), rep(2,15), rep(3,13))
```

```{r}
require(survival)
ekm<-survfit(Surv(tempos,cens)~grupo)
summary(ekm)
plot(ekm, lty=c(1,4,2), xlab="Tempo",ylab="S(t) estimada")
legend(1,0.3,lty=c(1,4,2),c("Grupo 1","Grupo 2", "Grupo 3"),lwd=1,
       bty="n",cex=0.8)
survdiff(Surv(tempos,cens)~grupo,rho=0)
survdiff(Surv(tempos[1:31],cens[1:31])~grupo[1:31],rho=0)
survdiff(Surv(tempos[17:44],cens[17:44])~grupo[17:44],rho=0)
survdiff(Surv(c(tempos[1:16],tempos[32:44]),c(cens[1:16],
                                              cens[32:44]))~c(grupo[1:16],grupo[32:44]),rho=0)
```



*Códigos em R apresentados no Capítulo 3*
```{r}
#  Exemplo Câncer de Bexiga - Sem covariáveis
require(survival)
tempos<-c(3,5,6,7,8,9,10,10,12,15,15,18,19,20,22,25,28,30,40,45)
cens<-c(1,1,1,1,1,1,1,0,1,1,0,1,1,1,1,1,1,1,1,0)
ekm<-survfit(Surv(tempos,cens)~1)
summary(ekm)
plot(ekm, xlab="Tempo (meses)",ylab="S(t) estimada",conf.int=T,mark.time=T)
````



```{r}
#   Estimativa do tempo mediano
my.surv <- Surv(tempos, cens) 
survfit(my.surv ~ 1)
#  sem interpolar 18 (10;28)
#  com interpolação 17,1 (9,5;27,8)
#     Estimativa do tempo médio de vida (tau é 45 meses, maior observado) 
```


```{r}
print(survfit(my.surv ~ 1), print.rmean=TRUE)
#   18,7 (18.73 +/- 1.96*2.73) (13.4;24.1)
```

```{r}
#   Ajuste dos modelos paramétricos
#  Modelo Exponencial
ajust1<-survreg(Surv(tempos,cens)~1,dist='exponential')
summary(ajust1)
``

```{r}
alpha<-exp(ajust1$coefficients[1])
alpha
```

```{r}
#    Modelo Weibull
ajust2<-survreg(Surv(tempos,cens)~1,dist='weibull')
summary(ajust2)
```

```{r}
alpha<-exp(ajust2$coefficients[1])
gama<-1/ajust2$scale
cbind(gama, alpha)
```

```{r}
#     Modelo Log-normal
ajust3<-survreg(Surv(tempos,cens)~1,dist='lognorm')
summary(ajust3)
```

```{r}
sigma<-exp(ajust3$icoef[2])
ajust3$scale
```

```{r}
#  Gráficos de adequação dos modelos
time<-ekm$time   # tempos de evento + último tempo
st<-ekm$surv
ste<- exp(-time/20.41)
stw<- exp(-(time/21.34)^1.54)
stln<- pnorm((-log(time)+ 2.72)/0.76)
cbind(time,st,ste,stw,stln)
```

```{r}
#  Gráfico de Kaplan-Meier vs Modelo Proposto
par(mfrow=c(1,3))
plot(st,ste,pch=16,ylim=range(c(0.0,1)), xlim=range(c(0,1)), xlab = "S(t): Kaplan-Meier",
     ylab="S(t): exponencial")
lines(c(0,1), c(0,1), type="l", lty=1)
plot(st,stw,pch=16,ylim=range(c(0.0,1)), xlim=range(c(0,1)), xlab = "S(t): Kaplan-Meier",
     ylab="S(t): Weibull")
lines(c(0,1), c(0,1), type="l", lty=1)
plot(st,stln,pch=16,ylim=range(c(0.0,1)), xlim=range(c(0,1)), xlab = "S(t): Kaplan-Meier",
     ylab="S(t): log-normal")
lines(c(0,1), c(0,1), type="l", lty=1)
```


```{r}
#  Gráfico de Linearização
par(mfrow=c(1,3))
invst<-qnorm(st)
plot(time, -log(st),pch=16,xlab="tempos",ylab="-log(S(t))")
plot(log(time),log(-log(st)),pch=16,xlab="log(tempos)",ylab="log(-log(S(t)))")
plot(log(time),invst, pch=16,xlab="log(tempos)", ylab=expression(Phi^-1 * (S(t))))
```

```{r}
#   Teste da Razão de Verossimilhanças
ajust1$loglik[2]
ajust2$loglik[2]
ajust3$loglik[2]
```


```{r}
par(mfrow=c(1,2))
plot(ekm, conf.int=F, xlab="Tempos", ylab="S(t)")
lines(c(0,time),c(1,stw), lty=2)
legend(25,0.8,lty=c(1,2),c("Kaplan-Meier", "Weibull"),bty="n",cex=0.8)
plot(ekm, conf.int=F, xlab="Tempos", ylab="S(t)")
lines(c(0,time),c(1,stln), lty=2)
legend(25,0.8,lty=c(1,2),c("Kaplan-Meier", "Log-normal"),bty="n",cex=0.8)
```


```{r}
#  Gama generalizada: ajuste usando pacote "flexsurv" do software R
install.packages("flexsurv")
require(flexsurv)
ajust4<-flexsurvreg(Surv(tempos,cens)~1,dist='gengamma')
ajust4
```

```{r}
ajust4$loglik
#  -65.69074
```

```{r}
# =============================================================================
# Além do método delta para obtenção de var(tm) no caso do modelo Lognormal ou
# outros modelos paramétricos, esta também pode ser obtida por meio do procedi-
# mento conhecido por reamostragem bootstrap como segue.  
# =============================================================================
#
# [A] Obtenção de var(tm) usando reamostragem bootstrap - Modelo lognormal  
# =============================================================================
tempos<-c(3,5,6,7,8,9,10,10,12,15,15,18,19,20,22,25,28,30,40,45)
cens<-c(1,1,1,1,1,1,1,0,1,1,0,1,1,1,1,1,1,1,1,0)
data<-as.data.frame(cbind(tempos,cens))
# 
d<-5000                             # numero de reamostragens bootstrap
n<-length(tempos)                   # n = tamanho amostral 
tmb<-matrix(0,d,1)                 # tempos médios das reamostragens 
for(j in 1:d){
  row<-sample(n, replace=T)        # reamostragem com reposição      
  dados<-data[row,]
  mod<-survreg(Surv(tempos,cens)~1,dist='lognorm', data=dados)
  tmb[j]<-exp(mod$coef[1]+ (mod$scale^2/2))
}
```

```{r}
mean(tmb)
```

```{r}
var(tmb)			     # var(tm) bootstrap	
```

```{r}
hist(tmb, breaks=20)
```

```{r}
### I.C.(tm)_95% utilizando a variância bootstrap ### 
mod1<-survreg(Surv(tempos,cens)~1,dist='lognorm', data=data)
mu<-mod1$coef[1]; sigma<-mod1$scale
tm<-as.numeric(exp(mu+(sigma^2/2)))
li<-tm-1.96*sqrt(var(tmb)); ls<-tm+1.96*sqrt(var(tmb))
cbind(tm, li, ls) 
```

```{r}
### I.C.(tm)_95% Percentil ### 
#
tmb_ord<-sort(tmb)
inf<-tmb_ord[0.025*5000]
sup<-tmb_ord[0.975*5000]
cbind(tm, inf, sup)
```

```{r}
# =============================================================================
[B] Obtenção de var(tm) usando reamostragem bootstrap - Modelo Weibull 
# =============================================================================
#
tempos<-c(3,5,6,7,8,9,10,10,12,15,15,18,19,20,22,25,28,30,40,45)
cens<-c(1,1,1,1,1,1,1,0,1,1,0,1,1,1,1,1,1,1,1,0)
data<-as.data.frame(cbind(tempos,cens))
# 
d<-5000                             # numero de reamostragens bootstrap
n<-length(tempos)                   # n = tamanho amostral 
tmb<-matrix(0,d,1)                 # tempos médios das d reamostragens 
for(j in 1:d){
  row<-sample(n, replace=T)        # reamostragem com reposição      
  dados<-data[row,]
  mod<-survreg(Surv(tempos,cens)~1,dist='weibull', data=dados)
  a<-exp(mod$coef[1]) 
  g<-1/mod$scale 
  tmb[j]<-a*gamma(1+1/g)
}
var(tmb)                           # variância bootstrap
hist(tmb, breaks=20)
```


```{r}
### I.C.(tm)_95% utilizando a variância bootstrap ### 
mod1<-survreg(Surv(tempos,cens)~1,dist='weibull', data=data)
a<-exp(mod$coef[1]); g<-1/mod$scale 
tm<-as.numeric(a*gamma(1+1/g))
li<-tm-1.96*sqrt(var(tmb)); ls<-tm+1.96*sqrt(var(tmb))
cbind(tm, li, ls) 
```

```{r}
# =============================================================================
# Analogamente, a variância do tempo mediano também pode ser obtida por meio de 
# reamostragem bootstrap como segue.  
# =============================================================================  
#
# [A] Obtenção de var(tmed) usando reamostragem bootstrap - Modelo lognormal  
# =============================================================================  
tempos<-c(3,5,6,7,8,9,10,10,12,15,15,18,19,20,22,25,28,30,40,45)
cens<-c(1,1,1,1,1,1,1,0,1,1,0,1,1,1,1,1,1,1,1,0)
data<-as.data.frame(cbind(tempos,cens)) 
d<-5000                        # numero de reamostragens bootstrap
n<-length(tempos)              # n = tamanho amostral 
tmd<-matrix(0,d,1)            # tempos medianos das reamostragens 
for(j in 1:d){
  row<-sample(n, replace=T)   # reamostragem com reposição      
  dados<-data[row,]
  mod<-survreg(Surv(tempos,cens)~1,dist='lognorm', data=dados)
  tmd[j]<-exp(mod$coef[1])
}
v<-var(tmd); v		# variância bootstrap
hist(tmd, breaks=20)          
```

```{r}
#  ### I.C.(tmed)_95% utilizando a variância bootstrap ### 
mod1<-survreg(Surv(tempos,cens)~1,dist='lognorm', data=data)
tmed<-as.numeric(exp(mod1$coef[1]))
li<-tmed-1.96*sqrt(v); ls<-tmed+1.96*sqrt(v)
cbind(tmed, li, ls) 
```

```{r}
### I.C.(tm)_95% Percentil ### 
#
tmd_ord<-sort(tmd)
infd<-tmd_ord[0.025*5000]
supd<-tmd_ord[0.975*5000]
cbind(tmed, infd, supd)
```













